臺灣高等法院刑事判決　　　　　　　 100年度上易字第2365號
上　訴　人
即　被　告　李賢銘
選任辯護人　傅雲欽律師
上列上訴人即被告因恐嚇等案件，不服臺灣士林地方法院100 年
度審易字第824 號，中華民國100 年8 月17日第一審判決（起訴
案號：臺灣士林地方法院檢察署99年度偵字第14490 號），提起
上訴，本院判決如下：
    主  文
上訴駁回。
    事  實
一、李賢銘前因詐欺案件，經臺灣板橋地方法院於民國98年2 月
    13日以97年度簡字第10529 號判處有期徒刑3 月確定，甫於
    98年4 月16日易科罰金執行完畢。
二、詎李賢銘猶不知悔改，因欲經營網路咖啡店，缺乏資金，知
    其姑姑李浩榕一人獨自在臺北市○○區○○路3 段150 巷17
    號「妙藏精舍」修行，遂向李浩榕尋求金援，惟遭李浩榕拒
    絕。(一)李賢銘竟心生不滿，而基於公然侮辱之犯意，於99年
    5 月12日中午12時許，在公眾得出入及得共見共聞之「妙藏
    精舍」前方院子（與道路無圍牆區隔），以「幹你娘」等穢
    語辱罵李浩榕，致李浩榕之名譽受有損害。(二)李賢銘復夥同
    3 名姓名年籍不詳之成年男子，另基於共同恐嚇取財犯意聯
    絡，於99年7 月27日下午2 時30分許，共同前往上址「妙藏
    精舍」，見李賢銘之父李明宗及姑姑李浩榕均在精舍內，李
    賢銘即以兇狠口氣向李浩榕恫稱：「如果今天你不給我錢，
    我就與他們一起把你押走。」等語，且與3 名姓名年籍不詳
    之成年男子共同作勢要打李浩榕，又以不耐口氣質問在場之
    李明宗「是否願幫李浩榕先給付開設網咖所需保證金新臺幣
    （下同）20萬元，若不願意，就要把李浩榕押走。」等語，
    致李浩榕、李明宗心生畏懼，李明宗因恐李浩榕遭李賢銘等
    人押走，經與李賢銘討價還價後，終約定先給付5 萬元予李
    賢銘，李明宗遂於99年7 月28日某時，匯款5 萬元予李賢銘
    ，嗣經李浩榕報警處理，始悉上情。
三、案經李浩榕訴由臺北市政府警察局士林分局報告臺灣士林地
    方法院檢察署檢察官偵查起訴。
    理  由
壹、證據能力
    按被告以外之人於審判外之言詞或書面陳述，除法律有規定
    者外，不得作為證據；又被告以外之人於審判外之陳述，雖
    不符第159 條之1 至第159 條之4 之規定，但經當事人於審
    判程序同意作為證據，法院審酌該言詞陳述或書面陳述作成
    時之情況，認為適當者，亦得為證據；當事人、代理人或辯
    護人於法院調查證據時，知有第159 條第1 項不得為證據之
    情形，而未於言詞辯論終結前聲明異議者，視為有前項之同
    意，刑事訴訟法第159 條第1 項、第159 條之5 規定甚明。
    經查，本判決後開所引用之各該被告以外之人於審判外之陳
    述，雖屬傳聞證據，惟被告李賢銘於原審審理時，及辯護人
    、檢察官於本院審理時均表示對證據能力無意見而不予爭執
    ，且迄至言詞辯論終結前亦均未聲明異議，本院審酌上開證
    據資料製作時之情況，尚查無違法不當及證明力明顯過低之
    瑕疵，亦認為以之作為證據應屬適當，故揆諸前開法律規定
    與說明，爰逕依刑事訴訟法第159 條之5 規定，認前揭證據
    資料均例外有證據能力。
貳、實體部分
一、上訴人即被告李賢銘經合法傳喚無正當理由而未到庭陳述，
    惟其具狀上訴辯稱：對原審認定事實均坦認不諱，係因一時
    糊塗在情急之下失去理智始犯下過錯，現已得姑姑李浩榕、
    父親李明宗原諒，請求從輕量刑，給予易科罰金之機會云云
    。其辯護人則辯稱：原審量刑過重，請求從輕量刑，給予易
    科罰金之機會，以免被告入監服刑失去工作云云。經查：
  (一)上揭事實，業據被告於原審準備程序及審理時坦認在卷（見
    原審卷第44頁背面、第47頁背面），核與證人即告訴人李浩
    榕、證人即被害人李明宗於檢察官偵訊時證述情節相符（見
    偵查卷第41頁至第42頁）。而證人李明宗、李浩榕均為被告
    至親，苟被告無上開犯行，自無構詞誣陷被告之必要，故證
    人2 人證詞，自堪採信。是被告前揭犯行，除其自白外，並
    有上開證人證述可佐，足見自白與事實相符。又按刑法上所
    謂「公然」，乃足使不特定人或特定多數人得共聞共見之狀
    態為已足，不以實際上已共聞或共見為必要。徵諸本案發生
    地點係在上址「妙藏精舍」院子，信徒得以隨時進出，是被
    告出言：「幹你娘」，足使特定多數人得以共見共聞，堪認
    係公然之狀態無訛。又揆諸常情，「幹你娘」屬辱罵人之惡
    言，被告為智慮成熟正常之成年人，自知上開言詞當非一般
    日常生活用語，已足以傳達其不屑、輕蔑或攻擊之意，客觀
    上亦足以貶損相對人在社會上所保持之人格及地位。另按所
    謂恐嚇，凡一切言語、舉動足以使他人生畏懼心者，均包含
    在內（最高法院22年度上字第1310號判例要旨參照）。亦即
    刑法上恐嚇取財罪之恐嚇，係指以危害通知他人，使該人主
    觀上生畏怖心之行為，恐嚇之手段並無限制，即使其所為之
    手段，在一般社會通念上，未達不能抗拒之程度，仍屬相當
    ，且其通知危害之方法僅足使對方理解其意義，並足以影響
    其意思之決定與行動自由均屬之。查被告夥同3 名姓名年籍
    不詳之成年男子前往上址「妙藏精舍」，以兇狠口氣向告訴
    人李浩榕恫稱：「如果今天你不給我錢，我就與他們一起把
    你押走。」等語，且與3 名姓名年籍不詳之成年男子共同作
    勢要打李浩榕，又以不耐口氣質問在場之被害人李明宗「是
    否願幫李浩榕先給付開設網咖所需保證金20萬元，若不願意
    ，就要把李浩榕押走」等語，依上揭說明，自足使人心生畏
    怖。被告與3 名姓名年籍不詳之成年男子共同前往上址「妙
    藏精舍」對李浩榕、李明宗出言恫嚇，渠等間有犯意聯絡及
    行為分擔，為共同正犯，而告訴人李浩榕於本院審理時到庭
    陳稱：到現在為止，仍覺得害怕整天提心吊膽，連「妙藏精
    舍」都不敢回去等語（見本院卷第25頁背面），足見並無所
    謂其已原諒被告之情事；另被害人李明宗則未到庭，亦未以
    書狀陳明已原諒被告，附此敘明。
  (二)綜上所述，本件事證明確，被告犯行堪以認定，應予依法論
    科。
二、核被告就上揭事實鄉二、(一)所為，係犯刑法第309 條第1 項
    之公然侮辱罪；就上揭事實二、(二)所為，係犯刑法第346 條
    第1 項之恐嚇取財罪。被告所犯恐嚇取財罪與3 名姓名年籍
    不詳之成年男子間有犯意聯絡及行為分擔，為共同正犯。被
    告以一恐嚇取財行為，同時恐嚇李浩榕及李明宗，係以一行
    為觸犯數罪名，為想像競合犯，從一情節較重之恐嚇取財罪
    論處，被告所犯二罪間，犯意各別、行為互異，應予分論併
    罰。又被告前因詐欺案件，經臺灣板橋地方法院於民國98年
    2 月13日以97年度簡字第10529 號判處有期徒刑3 月確定，
    甫於98年4 月16日易科罰金執行完畢，有本院被告前案紀錄
    表在卷可按，其受有期徒刑執行完畢後，5 年內故意再犯本
    件恐嚇取財罪有期徒刑以上之罪，為累犯，應依刑法第47條
    第1 項之規定，加重其刑。公訴意旨認被告於前案執行完畢
    5 年內再犯本件刑法第309 條第1 項公然侮辱罪，亦應論以
    累犯云云，惟按「受徒刑之執行完畢，或一部之執行而赦免
    後，五年以內故意再犯有期徒刑以上之罪者，為累犯，加重
    本刑至二分之一。」刑法第47條第1 項定有明文。經查被告
    本件所犯刑法第309 條第1 項公然侮辱罪部分，法定本刑為
    「拘役或3 百元以下罰金」並非有期徒刑以上之罪，被告雖
    於前案執行完畢5 年內故意再犯公然侮辱罪，與累犯要件有
    間，公訴意旨認應構成累犯，尚有誤會。原審適用刑法第30
    9 條第1 項、第346 條第1 項、第28條、第55條、第47條第
    1 項、第41條第1 項前段，刑法施行法第1 條之1 ，並審酌
    被告因缺錢花用，竟夥同第三人對其父李明宗及姑姑李浩榕
    恐嚇取財，辱罵李浩榕，實非可取，惟其犯後於原審能坦承
    犯行，認其犯後態度良好，及其品性、智識程度、生活狀況
    等一切情狀，分別就所犯公然侮辱罪量處拘役50日，諭知如
    易科罰金以新臺幣1 千元折算1 日，所犯共同恐嚇取財罪，
    累犯，處有期徒刑7 月，經核認事用法俱無不合，量刑亦稱
    妥適。被告及辯護人上訴意旨認原審量刑過重，請求從輕量
    刑，給予易科罰金之機會云云。惟查，刑法第346 條第1 項
    恐嚇取財罪之法定本刑為「6 月以上5 年以下有期徒刑，得
    併科1 千元以下罰金」，原審因被告此部分所犯為累犯而加
    重其刑，量處有期徒刑7 月，屬低度刑；而被告所犯公然侮
    辱罪部分量處拘役50日，已詳敘其理由及依據，難謂有何過
    重之處，被告上訴意旨猶執陳詞，為無理由，應予駁回。
三、被告李賢銘經合法傳喚，無正當理由未到庭，爰不待其陳述
    ，逕行判決。
據上論斷，應依刑事訴訟法第368 條、第371 條判決如主文。
本案經檢察官陳玉珍到庭執行職務。
中    華    民    國   100    年    11    月    22    日
                  刑事第四庭  審判長法  官  陳筱珮
                                    法  官  楊貴雄
                                    法  官  邱滋杉
以上正本證明與原本無異。
不得上訴。
                                    書記官  劉貞達
中    華    民    國   100    年    11    月    25    日
附錄本案論罪科刑法條全文－－
刑法第309 條：
公然侮辱人者，處拘役或3 百元以下罰金。
以強暴犯前項之罪者，處1 年以下有期徒刑、拘役或5 百元以下
罰金。
刑法第346 條：
意圖為自己或第三人不法之所有，以恐嚇使人將本人或第三人之
物交付者，處6 月以上5 年以下有期徒刑，得併科1 千元以下罰
金。
以前項方法得財產上不法之利益，或使第三人得之者，亦同。
前2 項之未遂犯罰之。